臺灣臺南地方法院刑事判決
111年度金訴字第710號
公  訴  人  臺灣臺南地方檢察署檢察官
被      告  賴妍禎





上列被告因洗錢防制法等案件，經檢察官提起公訴（111年度偵
字第2472號），被告於準備程序中就被訴事實為有罪之陳述，本
院告知簡式審判程序之意旨，並聽取檢察官、被告之意見後，經
合議庭裁定由受命法官獨任進行簡式審判程序，判決如下：
    主  文
賴妍禎幫助犯洗錢防制法第十四條第一項之洗錢罪，處有期徒刑
肆月，併科罰金新臺幣參萬元，罰金如易服勞役，以新臺幣壹仟
元折算壹日。
    事  實
一、賴妍禎可預見將金融機構帳戶之帳號及銀行之密碼提供予他
    人使用，將可能遭詐欺集團利用作為人頭帳戶及掩飾或隱匿
    他人實施詐欺犯罪所得、從事財產犯罪，仍基於幫助詐欺及
    幫助洗錢之不確定故意，於民國110年10月6日前之某日時，
    在臺南市下營區某處，將其所申辦之中華郵政股份有限公司
    帳號000-00000000000000號帳戶（下稱郵局帳戶）之存摺及
    密碼，提供予真實姓名年籍不詳綽號「皮蛋」之人，以此方
    式提供該帳戶予詐欺集團使用而幫助其等遂行詐欺取財及洗
    錢之犯罪行為。嗣該詐欺集團成員取得前揭郵局帳戶後，即
    意圖為自己不法所有，基於詐欺取財之犯意聯絡，由上開集
    團成員於110年8月23日，透過通訊軟體LINE結識蘇昱融，且
    佯稱：如欲交往結婚須購買金飾云云，致蘇昱融陷於錯誤，
    而於110年10月6日上午10時11分許，將9萬元匯入上開郵局
    帳戶，旋經詐欺集團成員提領一空，製造金流斷點，而以此
    方式，掩飾、隱匿上開犯罪所得之去向，嗣經蘇昱融發現受
    騙而報警處理，始查悉上情。
二、案經蘇昱融告訴暨臺北市政府警察局信義分局報告臺灣臺南
    地方檢察署檢察官偵查起訴。
    理  由
一、程序事項：
    被告於準備程序中，先就上開犯罪事實為有罪之陳述，且所
    犯係死刑、無期徒刑或最輕本刑為3年以上有期徒刑以外之
    罪，亦非高等法院管轄之第一審案件，經本院告知簡式審判
    程序之旨，並聽取檢察官、被告之意見後，依刑事訴訟法第
    273條之1第1項規定，經合議庭裁定由受命法官獨任進行簡
    式審判程序。是本案之證據調查，依同法第273條之2規定，
    不受同法第159條第1項、第161條之2、第161條之3、第163
    條之1及第164條至第170條規定之限制，就以下所引傳聞證
    據之適格性，爰不再予逐一審究論述，合先敘明。
二、認定事實之理由及依據：
    上揭犯罪事實，業經被告於本院準備程序、審理時坦承不諱
    ，核與證人即告訴人蘇昱融證述情節相符，並有之證據資料
    在卷可按，足認被告之自白與事實相符，洵堪採為論罪科刑
    之依據。綜上所述，本件事證明確，被告犯行堪以認定，應
    予依法論科。
三、論罪科刑：　　
(一)按刑法第30條之幫助犯，係以行為人主觀上有幫助故意，客
    觀上有幫助行為，即對於犯罪與正犯有共同認識，而以幫助
    意思，對於正犯資以助力，但未參與實行犯罪之行為者而言
    。幫助犯之故意，除需有認識其行為足以幫助他人實現故意
    不法構成要件之「幫助故意」外，尚需具備幫助他人實現該
    特定不法構成要件之「幫助既遂故意」，惟行為人只要概略
    認識該特定犯罪之不法內涵即可，無庸過於瞭解正犯行為之
    細節或具體內容，此即學理上所謂幫助犯之「雙重故意」。
    又金融帳戶乃個人理財工具，依我國現狀，申設金融帳戶並
    無任何特殊限制，且可於不同之金融機構申請多數帳戶使用
    ，是依一般人之社會通念，若見他人不以自己名義申請帳戶
    ，反而收購或借用別人之金融帳戶以供使用，並要求提供提
    款卡及告知密碼，則提供金融帳戶者主觀上如認識該帳戶可
    能作為對方收受、提領特定犯罪所得使用，對方提領後會產
    生遮斷金流以逃避國家追訴、處罰之效果，仍基於幫助之犯
    意，而提供該帳戶之提款卡及密碼，以利洗錢實行，仍可成
    立一般洗錢罪之幫助犯（最高法院108年度台上大字第3101
    號裁定意旨參照）。查被告交付帳戶存摺、提款卡供他人使
    用，並告知提款卡之密碼，將使該他人得以持該帳戶收受、
    提領詐欺犯罪所得款項，主觀上已認識其提供帳戶之提款卡
    及密碼等資料，將可能被用於收受及提領包含詐欺犯罪在內
    特定犯罪之犯罪所得，並得藉此遮斷資金流動軌跡而逃避國
    家追訴、處罰，自有幫助他人實現洗錢防制法第2條第2款洗
    錢行為、刑法第339條第1項詐欺犯罪之犯意。然被告提供帳
    戶之行為，畢竟並非詐欺或洗錢犯罪之構成要件行為，復無
    證據得證明被告有參與犯罪構成要件之行為；且被告交付帳
    戶雖有幫助他人實現詐欺、洗錢犯罪之故意，然畢竟未有為
    自己實行詐欺、洗錢犯罪之意思。是核被告所為，係犯刑法
    第30條第1項、第339條第1項之幫助詐欺取財罪及刑法第30
    條第1項、洗錢防制法第14條第1項之幫助一般洗錢罪。
(二)被告係以幫助之意思而為上開構成要件以外之行為，為幫助
    犯，應依刑法第30條第2項之規定，按正犯之刑減輕之。又
    被告於審判中自白洗錢犯罪，爰依洗錢防制法第16條第2項
    規定，遞減輕其刑。
(三)爰審酌被告前已有提供帳戶存摺、金融卡（含密碼）供詐騙
    集團使用之違反洗錢防制法等罪，經本院以110年度金訴字
    第304號判決判處有期徒刑3月，併科罰金新臺幣3萬元，於1
    10年10月26日確定之前科紀錄，竟不知悔改，再犯本案，其
    提供帳戶存摺、金融卡（含密碼）供不詳人士使用，助長他
    人財產犯罪之風氣，增加被害人尋求救濟及治安機關查緝犯
    罪之困難，亦使不法詐欺犯得以順利掩飾其詐欺所得之財物
    ，危害被害人財產安全及社會治安，兼衡被告之犯罪動機、
    目的、手段、被害人受損害之金額，犯罪後坦承犯行，被告
    雖與告訴人成立調解，有本院111年度南司刑移調字第693號
    調解筆錄附卷（詳本院卷第57頁）可按，然迄未履行之態度
    ；兼衡被告自稱高中畢業之智識程度、目前在監執行、有二
    名女兒之家庭經濟狀況等一切情狀，量處如主文所示之刑，
    並就併科罰金部分諭知易服勞役之折算標準。
四、沒收：
(一)末按犯罪所得，屬於犯罪行為人者，沒收之。但有特別規定
    者，依其規定；前2項之沒收，於全部或一部不能沒收或不
    宜執行沒收時，追徵其價額，刑法第38條之1第1項、第3項
    固分別有明文；然因犯罪所得之物，以實際所得者為限，苟
    無所得或尚未取得者，自無從為沒收追繳之諭知（最高法院
　　89年度台上字第3434號判決意旨可資參照）。
(二)被告所為僅成立幫助詐欺取財、幫助洗錢之犯行，且其否認
    有獲得報酬，綜觀卷內資料，亦無積極證據證明被告就此犯
    行確已實際獲有報酬或贓款等犯罪所得，檢察官對此亦未提
    出證據加以證明，依「罪證有疑，利於被告」原則，難以認
    定有何犯罪所得，自無從併予宣告沒收。
(三)被告所提供之郵局帳戶存摺、金融卡未據扣案，且該等物品
    可隨時停用、掛失補辦，不具刑法上之重要性，而無宣告沒
    收之必要，爰不予宣告沒收。　
(四)又按犯洗錢防制法第14條之罪，其所移轉、變更、掩飾、隱
    匿、收受、取得、持有、使用之財物或財產上利益，沒收之
    ，同法第18條第1項前段固定有明文，而其立法理由係為沒
    收洗錢行為標的之財物或財產上利益，惟該條文並未規定「
    不論屬於犯罪行為人與否」均沒收之，自仍以屬於犯罪行為
    人者為限，始應予以沒收。查告訴人匯入被告所提供之金融
    帳戶之款項，業經提領，並無證據證明該等款項係由被告提
    領或提領後業經交付被告，亦不能依洗錢防制法第18條第1
    項前段沒收該等財物，附此敘明。
據上論斷，應依刑事訴訟法第273條之1第1項、第299條第1項前
段，洗錢防制法第2條第2款、第14條第1項、第16條第2項，刑法
第11條前段、第30條第1項前段、第2項、第339條第1項、第55條
、第42條第3項，刑法施行法第1條之1第1項，判決如主文。　
本案經檢察官蔡宗聖提起公訴，檢察官蘇聖涵到庭執行職務。
中　　華　　民　　國　　111 　年　　12　　月　　14　　日
　　　　　　　　　刑事第三庭    法　官　鄭燕璘
以上正本證明與原本無異
如不服本判決應於收受本判後20日內向本院提出上訴書狀，並應
敘述具體理由。其未敘述上訴理由者，應於上訴期間屆滿後20日
內向本院補提理由書狀（均須按他造當事人之人數附繕本）「切
勿逕送上級法院」。
  　　　　　　　　　　　　　　　書記官　楊玉寧
中　　華　　民　　國　　111 　年　　12　　月　　14　　日
中華民國刑法第339條：
意圖為自己或第三人不法之所有，以詐術使人將本人或第三人之
物交付者，處5年以下有期徒刑、拘役或科或併科50萬元以下罰
金。
以前項方法得財產上不法之利益或使第三人得之者，亦同。
前二項之未遂犯罰之。

洗錢防制法第14條：
有第二條各款所列洗錢行為者，處7年以下有期徒刑，併科新臺
幣5百萬元以下罰金。
前項之未遂犯罰之。
前二項情形，不得科以超過其特定犯罪所定最重本刑之刑。